【裁判字號】    99,易,2945
【裁判日期】    991231
【裁判案由】    家庭暴力防治法
【裁判全文】
臺灣臺北地方法院刑事判決              99年度易字第2945號
公  訴  人  臺灣臺北地方法院檢察署檢察官
被      告  張善志
上列被告因違反家庭暴力防治法案件，經檢察官提起公訴（99年
度偵字第17008 號、第22678 號），被告於本院準備程序中就被
訴事實為有罪之陳述，經告知簡式審判程序之旨，並聽取公訴人
及被告之意見後，本院合議庭認為適宜由受命法官獨任進行簡式
審判程序而裁定改由受命法官獨任進行簡式審判程序審理，判決
如下：
    主  文
張善志犯違反保護令罪，共三罪，各處拘役拾伍日，如易科罰金
，均以新臺幣壹仟元折算壹日。應執行拘役肆拾日，如易科罰金
，以新臺幣壹仟元折算壹日。緩刑貳年，緩刑期內付保護管束。
    事  實
一、張善志為張王黃秀英之子、潘有弘之夫，與渠等間有家庭暴
    力防治法第3 條第1 款、第3 款所定之家庭成員關係。張善
    志明知其前因家庭暴力案件，經本院於民國99年2 月12日以
    99年度家護字第90號民事通常保護令，裁定其不得直接或間
    接對張王黃秀英、潘有弘實施身體或精神上不法侵害之行為
    ，期間為1 年，竟基於違反保護令之犯意，分別為下列行為
    ，而有違反本院民事通常保護令之行為：
(一)於99年6月23日凌晨2時許，在其位於臺北市○○區○○路一
    段116號4樓之住處，徒手抓住張王黃秀英之手臂，致張王黃
    秀英受有兩側上臂挫傷之傷害（傷害部份未據告訴），而對
    張王黃秀英實施身體上不法侵害之行為。
(二)於99年6月28日凌晨某時許，在其上開住處，作勢毆打張王
    黃秀英，而對張王黃秀英實施精神上不法侵害之行為。
(三)於99年8月4日下午8時許，在其上開住處，徒手勒住潘有弘
    脖子約30分鐘，而對潘有弘實施身體上不法侵害之行為。
二、案經臺北市政府警察局文山第二分局報告臺灣臺北地方法院
    檢察署檢察官偵查起訴。
    理  由
一、訊據被告張善志對於前揭事實，於本院審理時坦承不諱（見
    本院卷第17頁背面、第34頁背面），核與證人張王黃秀英、
    潘有弘於警詢時證述情節相符（見99年度偵字第17008 號卷
    第8 至10頁，99年度偵字第22678 號卷第8 至9 頁），且有
    本院99年度家護字第90號民事通常保護令、臺北市政府警察
    局文山第二分局處理家庭暴力與兒少保護案件調查紀錄（通
    報）表、臺北市政府警察局文山第二分局處理家庭暴力案件
    現場報告表、臺北醫學大學‧市立萬芳醫院受理家庭暴力事
    件驗傷診斷書、張王黃秀英受傷照片8 張在卷可稽（見99年
    度偵字第17008 號卷第12、14至24頁，99年度偵字第22678
    號卷第16至20頁）。是被告之自白與事實相符，自可採為認
    定被告有罪之依據。從而本件事證明確，被告犯行堪以認定
    ，應予依法論科。
二、按家庭暴力防治法所稱之「家庭暴力」，指家庭成員間實施
    身體或精神上不法侵害之行為，該法第2 條第1 款定有明文
    。核被告所為，係犯同法第61條第1 款之違反保護令罪。被
    告先後所為三次違反保護令之犯行，犯意個別，行為互異，
    應予分論併罰。爰審酌被告明知本院已核發99年度家護字第
    90號民事通常保護令，竟仍無視於上開保護令之內容，而於
    前揭時地對被害人張王黃秀英、潘有弘實施身體上或精神上
    不法侵害之行為，對被害人生有危害，暨審酌被告於本院坦
    承犯行，被害人張王黃秀英、潘有弘均表示願意原諒被告，
    目前被害人潘有弘已與被告分居，被害人張王黃秀英則住在
    養老院內，每個月新臺幣（下同）9,300 元之養老院費用由
    被告支付，有本院筆錄可參（見本院卷第15頁背面、第36頁
    正面）等一切情狀，分別量處如主文所示之刑及定應執行刑
    ，並均諭知易科罰金之折算標準。
三、再查，被告前未曾因故意犯罪受有期徒刑以上刑之宣告，有
    臺灣高等法院被告前案紀錄表在卷可查，其因一時失慮致罹
    刑典，被害人張王黃秀英、潘有弘均表示願意原諒被告，且
    目前均未與被告同住等情，已如前述，另參酌被告現在作臨
    時工，每個月尚須替被害人張王黃秀英支付養老院費用之經
    濟情況（見本院卷第36頁正面），信被告經此偵、審程序及
    刑之宣告，應能知所警惕，而無再犯之虞，本院因認所宣告
    之刑以暫不執行為當，併予宣告緩刑2 年，並依家庭暴力防
    治法第38條第1 項規定，於緩刑期內付保護管束，以啟自新
    。
四、至起訴書雖請求依刑法第89條規定令被告於刑之執行前，入
    適當處所，施以禁戒1 年云云，然按因酗酒而犯罪，足認其
    已酗酒成癮並有再犯之虞者，於刑之執行前，令入相當處所
    ，施以禁戒，刑法第89條第1 項定有明文。是得依該條施以
    禁戒處分，必以「因『酗酒』而犯罪，足認其已『酗酒成癮
    』並有再犯之虞者」為要件。查本案被告自99年7 月2 日起
    至國軍北投醫院接受戒癮及認知心理治療，經診斷為酒精依
    賴一情，固有該院99年9 月10日醫投行政字第0990002120號
    函在卷可佐（見99年度偵字第17008 號卷第54頁），惟於前
    揭療程結束後，該院表示：「張善志因家暴案件，而至本院
    接受認知及戒癮治療，療程合計共12次個別諮商治療，已於
    99年10月15日結束治療。參與治療配合度良好，能準時出席
    ，亦能維持穩定之情緒及工作，且於治療時未見其有酒精或
    其他成癮物質使用之狀況，故大致可說明其戒癮治療情形，
    尚稱良好。唯仍缺乏相關之佐證資料（如家人、同事、朋友
    …各方面之訊息），單憑個案之陳述，仍難完全排除有酒精
    依賴之可能性。」等語，有該院99年12月20日醫投行政字第
    0990003069號函在卷可考（見本院卷第32頁），參以被害人
    潘有弘陳稱：（是否願意原諒被告？）現在被告不會再對我
    這樣等語（見本院卷第15頁背面），無從認定被告目前有酗
    酒成癮之情狀。此外，檢察官亦未舉出足認被告目前酗酒成
    癮並有再犯之虞之客觀事證，自無從依刑法第89條第1 項規
    定，令被告於刑之執行前，入相當處所施以禁戒之必要，併
    此敘明。
據上論斷，應依刑事訴訟法第273 條之1 第1 項、第299 條第1
項前段，家庭暴力防治法第61條第1 款、第38條第1 項，刑法第
11條前段、第51條第6 款、第41條第1 項前段、第74條第1 項第
1 款，判決如主文。
本案經檢察官曹哲寧到庭執行職務。
中    華    民    國    99    年    12    月    31    日
                  刑事第十九庭  法  官  高若珊
上正本證明與原本無異。
如不服本判決應於收受送達後10日內向本院提出上訴書狀，並應
敘述具體理由；其未敘述上訴理由者，應於上訴期間屆滿後20日
內向本院補提理由書（均須按他造當事人之人數附繕本）「切勿
逕送上級法院」。告訴人或被害人如對於本判決不服者，應具備
理由請求檢察官上訴，其上訴期間之計算係以檢察官收受判決正
本之日期為準。
                                書記官  游曉婷
中    華    民    國    99    年    12    月    31    日
附錄本案論罪科刑法條全文：
家庭暴力防治法第61條
違反法院依第14條第1項、第16條第3項所為之下列裁定者，為本
法所稱違反保護令罪，處3 年以下有期徒刑、拘役或科或併科新
臺幣10萬元以下罰金：
一、禁止實施家庭暴力。
二、禁止騷擾、接觸、跟蹤、通話、通信或其他非必要之聯絡行
    為。
三、遷出住居所。
四、遠離住居所、工作場所、學校或其他特定場所。
五、完成加害人處遇計畫。

司法院資訊處製作；財團法人民間司法改革基金會備份。
